臺灣桃園地方法院民事判決　　　　　　　 93年度再微字第3號
再審原告　　世外桃源住戶管理委員會
法定代理人　賈鵬聲
再審被告　　甲○○
訴訟代理人　李勝乾
上列當事人間請求給付管理費事件，再審原告對於中華民國93年
6 月21日本院92年度小上字第97號確定判決提起再審之訴，本院
判決如下：
    主  文
再審之訴駁回。
再審訴訟費用由再審原告負擔。
    事  實
甲、再審原告方面：
一、聲明：
  (一)原確定判決廢棄。
  (二)駁回再審被告之上訴。
二、陳述：依公寓大廈管理條例施行細則第8 條規定，推舉召集
    人，應有區分所有權人2 人以上之書面推舉，此乃推舉召集
    人之程序事項，亦即區分所有權人以口頭方式推舉召集人，
    仍得事後再補正書面。因此本件雖以口頭方式推舉召集人，
    但事後已書面公告10日，則此程序事項之不備，已經由嗣後
    書面公告而補正，當不可謂違法；且退萬步言，此口頭推舉
    召集人之方式僅屬召集程序違法，並非決議內容違反法律或
    章程，當類推適用公司法第189 條之規定，再審被告得於決
    議作成後1 個月內請求法院撤銷本件決議，再審被告未依上
    開規定於期間內訴請法院撤銷決議，則此決議可拘束再審被
    告，原審對此部分認定有誤，而為再審原告敗訴之判決，其
    適用法規顯有錯誤，爰依民事訴訟法第496 條第1 項第1 款
    之規定，提起本件再審之訴。
乙、再審被告方面：
    本件未經言詞辯論，再審被告亦未提出書狀，無再審被告之
    聲明及陳述可資記載。
    理  由
一、按再審之訴，應於30日之不變期間內提起，前項期間，自判
    決確定時起算，判決於送達前確定者，自送達時起算，民事
    訴訟法第436 條之32第4 項準用同法第500 條第1 項、第2
    項前段定有明文。本件再審原告於93年7 月6 日收受本院92
    年度小上字第97號判決，其於同年8 月4 日提起本件再審之
    訴，未逾30日之不變期間，合先敘明。
二、次按再審之訴顯無再審理由者，得不經言詞辯論，以判決駁
    回之。民事訴訟法第436 條之32第4 項準用同法第502 條第
    2 項定有明文。
三、本件再審原告主張：系爭區分所有權人會議召集人雖以口頭
    方式推舉產生，但事後已經書面公告10日，則此程序事項之
    不備，已經由嗣後書面公告而補正；且以口頭推舉召集人之
    方式僅屬召集程序違法，並非決議內容違反法律或章程，應
    類推適用公司法第189 條之規定，再審被告得於決議作成後
    1 個月內請求法院撤銷本件決議，再審被告未依上開規定於
    期間內訴請法院撤銷決議，則此決議可拘束再審被告，原審
    對此部分認定有誤，而為再審原告敗訴之判決，其適用法規
    顯有錯誤等語。經查，會議係由無召集權人所召集，該會議
    決議當然無效，非屬決議方法違反法令章程（規約）可適用
    民法第56條規定解決之範疇。蓋討論決議之瑕疵，須以意思
    決定機關及其決議存在為前提，若根本未有決定機關或決議
    之存在，即無討論決議之瑕疵是否違反程序規定得撤銷之必
    要。又公寓大廈管理委員會為人的組織體，區分所有權人會
    議為其最高意思機關。其區分所有權人會議之召集程序或決
    議方法，違反法令或章程時，依公寓大廈管理條例第1 條第
    2 項規定，固應適用民法第56條第1 項撤銷總會決議之規定
    ，由區分所有權人請求法院撤銷區分所有權人會議之決議。
    惟區分所有權人會議如係由無召集權人所召集而召開，既非
    公寓大廈管理委員會合法成立之意思機關，自不能為有效之
    決議，且在形式上亦屬不備成立要件之會議，其所為之決議
    當然自始完全無決議之效力。於此情形，即屬依法提起確認
    該會議決議不存在之訴以資救濟之範疇，而非在上述撤銷會
    議決議之列（最高法院92年度台上字第2517號裁判意旨參照
    ）。原確定判決以：再審原告所據以籌備成立之91年7 月24
    日、8 月11日住戶大會召集人為陳鴻楨，主席為賈鵬聲，惟
    賈鵬聲係於92年7 月29日始因夫妻贈與原因而成為區分所有
    權人。而大台北世外桃源社區前管委會於90年12月28日張貼
    解散公告，並自91年1 月1 日起終止運作，在無管委會主任
    委員可擔任區分所有權人會議之法定召集人之情形下，即應
    依據公寓大廈管理條例第25條第2 項「區分所有權人會議由
    區分所有權人互推一人為召集人」、第3 項「召集人無法依
    前項規定互推產生時，區分所有權人得申請地方主管機關指
    定臨時召集人，或依規約相互輪流擔任，任期至新召集人選
    出為止。」，及施行細則第8 條第1 項「本條例第25條第3
    項所定互推1 人為召集人，除規約另有規定者外，應有區分
    所有權人2 人以上之書面推選，經公告10日後生效。」之規
    定推選產生召集人，再由該召集人發出區分所有權人會議通
    知，始為合法。然該兩次住戶大會召集人陳鴻楨非依此方式
    推選產生，並由不具委員資格之賈鵬聲擔任該次會議主席，
    於法即有未合。則91年7 月24日、8 月11日之住戶大會，即
    非合法成立之意思機關，所為決議無效，不能拘束區分所有
    權人，故91年8 月11日住戶大會選出包括賈鵬聲等21名管理
    委員所組成之管委會非為合法組織，再審原告既非依本條例
    所成立之管委會，其依社區規約及本條例規定，請求再審被
    告給付管理費，即不合法等由，而為再審原告不利之判決。
    則查系爭區分所有權人會議係由無召集權人所召集，此節亦
    為再審原告所不爭執，即非合法成立之意思機關，依上開說
    明，所為之決議當然、自始、確定無效，此非屬召集程序或
    決議方法違反法令而得類推適用民法第56條規定訴請法院撤
    銷之範疇，此參最高法院前揭裁判意旨亦甚明確，再審原告
    主張由無召集權人召集之區分所有權人會議僅屬召集程序違
    法，再審被告未依公司法第189 條之規定訴請法院撤銷該會
    議決議，該決議自可拘束再審被告云云，尚乏依據，自非可
    採；又無效之行為，在法律行為時已確定不生效力，不因事
    後之情事變更或當事人之行為而回復為有效（最高法院73年
    度台上字第712 號判決意旨參照)， 是縱使再審原告於事後
    再行補具2 人以上推選召集人之書面及公告10日，亦不能使
    無效之區分所有權人會議決議成為有效。
四、綜上，再審原告主張原確定判決有上揭適用法規顯有錯誤之
    情形，為不可採，其提起本件再審之訴，顯無再審理由，爰
    不經言詞辯論，逕以判決駁回之。
五、依民事訴訟法第436 條之32第4 項、第502 條第2 項、第78
    條，判決如主文。
中　　華　　民　　國　　94　　年　　3 　　月　　23　　日
                  民事第一庭審判長法  官  郭琇玲
                                  法  官  賴惠慈
                                  法　官　鍾淑慧
以上正本係照原本作成
不得上訴
中　　華　　民　　國　　94　　年　　3 　　月　　23　　日
                                  書記官　蔡佳玲
